【裁判字號】    98,事聲,9
【裁判日期】    980706
【裁判案由】    消債聲明異議
【裁判全文】
臺灣高雄地方法院民事裁定               98年度事聲字第9號
異  議  人  國泰世華銀行股份有限公司
即  債權人
法定代理人  甲○○
代  理  人  丙○○
相  對  人  乙○○
即  債務人
上列異議人與債務人乙○○間消費者債務清理事件，異議人對於
民國98 年5月14日本院97年度司執消債更字第112 號所為更生方
案認可之裁定提出異議，本裁定如下：
    主  文
異議駁回。
異議費用由異議人負擔。
    理  由
一、本件異議要旨略以：債務人目前既已積欠大筆債務，其每月
    除其生活必要支出費用，即包括其本身與所需負擔之扶養費
    用外，不得再多所主張。是債務人之費用在扣除上開必要費
    用外，所餘應全數用以償債，始屬公允。是原裁定所認可之
    更生方案，除認可債務人可主張每月之最低必要生活費用9,
    829 元外，所另准許債務人所另主張之每月5 千元之租金，
    及扶養債務人母親之每月6,417 元之費用部分，因最低生活
    必要費用已包括房租比例部分26.9％，故債務人應不得再予
    主張；至於扶養母親之部分，債務人未據實說明是否有其他
    扶養人，故此部分之主張，亦屬無據，爰依法提出異議等語
二、按消費者債務清理條例之制定，乃為使負債務之消費者得依
    本條例所定程序清理其債務，以調整其與債權人及其他利害
    關係人之權利義務關係，保障債權人之公平受償，謀求消費
    者經濟生活之更生，進而健全社會經濟之發展，消費者債務
    清理條例第一條訂有明文。另按債權人會議可決之更生方案
    對不同意或未出席之債權人不公允者，法院應不認可更生方
    案，消費者債務清理條例（下稱消債條例）第63條第1 項第
    1 款亦有明文。次按，消債條例之制定，既係為使負債務之
    消費者得依本條例所定程序清理其債務，保障債權人之公平
    受償，以謀求消費者經濟生活之更生，故除有消債條例第63
    條第1 項或第64條第2 項所列所定之情形外，法院於認可更
    生方案時，尚非不得斟酌債務人之資力狀況，依照債務人所
    提更生方案之還款成數，債務人所提之更生方案是否有浪費
    之情事，及債務人實際生活上若有特殊困難時，應否加以考
    慮等情狀，而裁量認可更生方案，合先敘明。
三、查，本件異議人雖異議如上，惟觀諸原裁定所認可，由債務
    人所提之更生方案，即債務人每月償還6 千元，償還期間長
    達8 年，清償之成數為57.9％等節，以足認債務人確有盡其
    最大之努力清償債務之誠意，故原裁定所認可之更生方案尚
    稱允當。再者，債務人確實為獨生女，並無其他兄弟姊妹乙
    節，業經債務人於聲請本院97年度消債更字第677 號更生時
    ，提出戶籍謄本及家族系統表佐證屬實（見該案卷第16頁、
    102 頁），是異議人質疑債務人並非獨立負扶養業務之人乙
    情，尚屬無據。至關於扶養費用部分，債務人自聲請本院97
    年度消債更字第677 號更生時起，至本院裁定准以更生後請
    其陳報債務之時，均已敘明其父親患病及母親因中度肢障領
    有殘障手冊等節（見97年度消債更字第677 號卷第19至26頁
    ），且其所陳報者均為每月扶養父親及母親各4 千元（見97
    年度消債更字第677 號卷第6 頁、原審卷第96頁），並提出
    郵局匯款執據為憑（見原審卷第116 頁至122 頁），並非原
    准予更生裁定及原裁定所認定之每月扶養費用僅為6,417 元
    ，故原准予更生裁定及原裁定對於此部分之認定尚有誤會，
    應予更正。則本件之債務人既為獨生女，且其雙親確有患病
    或肢體殘障之情形，日常醫療費用可能較一般家庭沈重，是
    於審酌更生方案時，亦應一併考慮此節較為妥適。故不論原
    裁定所認可之債務人每月必要費用之細項為何，然審酌上開
    情況，且亦考量債務人為獨生女需負擔雙親之扶養義務，生
    活負擔確屬沈重，本院認原裁定所准予債務人每月償還金額
    為6 千元，償還期間8 年之更生方案與其他更生條件，及債
    務人可將償債後每月所餘之金額作為其本身及扶養雙親之費
    用，確已考量債務人之實際生活情況，並兼顧債權人之利益
    ，是本院認異議人執前詞指摘原裁定為不當，求予廢棄，為
    無理由，應予駁回。
四、依消費者債務清理條例第15條、民事訴訟法第240 條之4第3
    項後段、第78條，裁定如主文。
中    華    民    國    98    年    7     月    6     日
                  民事第六庭  法  官  吳志豪
以上正本係照原本作成。
如不服本裁定，應於送達10日內向本院提出抗告狀，並繳納裁判
費新台幣1,000元。
中    華    民    國    98    年    7    月    6    日
                              書記官  劉音利


司法院資訊處製作；財團法人民間司法改革基金會備份。
